臺灣彰化地方法院刑事判決　　　　　　　　96年度訴字第44號
公　訴　人　臺灣彰化地方法院檢察署檢察官
被　　　告　乙○○
上列被告因搶奪等案件，經檢察官提起公訴（95年度偵字第1067
6、11015號），被告於本院準備程序就被訴事實為有罪之陳述，
經本院合議庭裁定由受命法官獨任以簡式審判程序審理，判決如
下：
    主    文
乙○○意圖為自己不法之所有，而搶奪他人之動產，累犯，處有
期徒刑捌月。又共同竊盜，累犯，處有期徒刑肆月。應執行有期
徒刑拾壹月。
    犯罪事實
一、乙○○曾因犯竊盜、洗錢防制法等案件，經本院於民國93年
    11月8日、及94年9月26日，分別以93年度斗簡字第270號、
    94年度斗簡字第187號判決有期徒刑5月、及6月確定，定應
    執行有期徒刑10月確，經入監服刑，甫於95年9月17日縮短
    刑期執行完畢。詎乙○○仍不知悔改，復意圖為自己不法之
    所有，於95年10月3日8時許，在彰化縣溪州鄉三圳村九甲巷
    20號，見廖笑獨自一人在屋外曬衣服，竟趁廖笑不及防備之
    際，搶奪廖笑所有配戴於頸部之金項鍊及墜子（價值約新臺
    幣4000元），得手後騎乘車牌號碼JQO─956號機車急馳而去
    。乙○○原擬將搶得之金項鍊（已斷裂）及墜子變賣現金花
    用，惟因搶奪當時過於緊張，致金項鍊及墜子掉落在某不詳
    地點，迄未尋獲。嗣經警據報後，循線於95年11月8日查獲
    。另乙○○欲竊取車輛，竟與以駕駛堆高機為業之賴皇允（
    涉竊盜犯嫌，經臺灣彰化地方法院檢察署檢察官認以不起訴
    為適當，於95年11月29日，以95年度偵字第9698號為職權不
    起訴處分）基於意圖為自己不法所有之共同犯意聯絡，於95
    年10月19日10時21分許，先以電話與賴皇允聯絡，由賴皇允
    於同日10時50分許，駕駛堆高機至彰化縣北斗鎮地○路與宮
    後街口，二人會合後，乙○○僅短暫停留，隨即離開現場，
    而由賴皇允以其所有之堆高機牙插插破甲○○所有、車牌為
    FC-3647號、引擎號碼為G16A263596號自小客車（已停駛，
    價值約新臺幣3萬元）之車窗後，以堆高機抬高搬離予以竊
    取之。嗣賴皇允以堆高機鏟起上揭自小客車行駛未久，即為
    甲○○查覺並報警查獲。
二、案經甲○○訴由彰化縣警察局北斗分局報告臺灣彰化地方法
    院檢察署檢察官偵查起訴。
    理  由
ㄧ、本件被告乙○○所涉係死刑、無期徒刑、最輕本刑為3年以
    上有期徒刑之罪或高等法院管轄第1審案件以外之罪，並於
    本院行準備程序時就被訴事實為有罪之陳述，本院合議庭依
    前揭規定，經評議結果，裁定改由受命法官獨任行簡式審判
    程序，合先敘明。
二、上揭犯罪事實，業據被告乙○○於偵查及本院審理中坦承不
    諱。被告搶奪被害人廖笑項鍊之事實，核與證人即被害人廖
    笑於警詢時之證訴，及目擊證人越南籍幫傭竇氏水於偵查中
    結證之情節均相符，並有照片4張附卷可稽。又被告竊取甲
    ○○所有之自小客車之事實，業據證人甲○○於警詢中訴述
    甚詳，核與證人即共犯賴皇允於偵查中結證之情節大致相符
    ，並有告訴人立具之贓物認領保管單1紙、照片8張及被告所
    有之行動電話通聯紀錄1份附卷可資佐證。是本件事證明確
    ，被告犯行堪以認定。
三、按搶奪罪以乘人不及抗拒，公然掠取其財物為成立要件，雖
    掠奪之際或不免於暴行，然與強盜罪之暴行，必須至使人不
    能抗拒之情形，迥然有別（最高法院32年上字第2181號判例
    意旨參照）。是被告萌生為自己不法之所有之意圖，趁被害
    人廖笑不及防備之際，徒手搶奪被害人所有之皮包之行為，
    核係犯刑法第325條第1項之搶奪罪。另被告竊取被害人甲○
    ○所有之自小客車，核係犯刑法第320條第1項之竊盜罪。被
    告所犯搶奪罪與竊盜罪二罪，犯意各別，行為互異，均應分
    論併罰。被告乙○○、賴黃允間，就上揭竊盜犯行，互有犯
    意聯絡及行為分擔，為共同正犯。又查被告乙○○曾因竊盜
    、洗錢防制法等案件，經本院分別於93年11月8日、94年9月
    26 日，分別以93年度斗簡字第270號、94年度斗簡字第187
    號判決有期徒刑5月、6月確應，定應執行有期徒刑10月確，
    甫於95年9月17日縮短刑期執行完畢等情，有臺灣高等法院
    被告前案紀錄表、臺灣彰化地方法院檢察署刑案資料查註紀
    錄表附卷可查。其於上開有期徒刑執行完畢後，5年內故意
    再犯本件有期徒刑以上之二罪，為累犯，均應依刑法第47
    條第1項規定加重其刑。爰審酌被告正值壯年，卻不思正途
    ，竟施不法腕力強取被害人財物，及竊取他人財物，對社會
    治安所生之危害與對被害人心理所致之傷害非輕，及其素行
    、動機、所得利益、未與被害人達成和解，然犯後坦承犯行
    、頗具悔意等一切情狀，量處如主文所示之刑，並定應執行
    之刑。
據上論斷，應依刑事訴訟法第273條之1第1項、第299條第1項前
段，刑法第28條、第325條第1項、第320條第1項、第47條第1項
、第51條第5款，判決如主文。
本案經檢察官吳宗達到庭執行職務。
中　　華　　民　　國　　96　　年　　4 　　月　　11　　日
　                刑事第五庭      法  官  吳俊螢
以上正本證明與原本無異。
如不服本判決，應於判決送達後10日內，向本院提出上訴狀（ 須
附繕本 ）。
告訴人或被害人對於判決如有不服具備理由請求檢察官上訴者，
其上訴期間之計算係以檢察官收受判決正本之日期為準。
中　　華　　民　　國　　96　　年　　4 　　月　　11　　日
                                  書記官  林怡吟
本案論罪科刑法條全文：
刑法第325條第1項
意圖為自己或第三人不法之所有，而搶奪他人之動產者，處6月
以上5年以下有期徒刑。
刑法第320條第1項
意圖為自己或第三人不法之所有，而竊取他人之動產者，為竊盜
罪，處5年以下有期徒刑、拘役或5百元以下罰金。
